【裁判字號】    99,交聲,303
【裁判日期】    990729
【裁判案由】    違反道路交通管理處罰條例聲明異議
【裁判全文】
臺灣花蓮地方法院交通事件裁定         99年度交聲字第303號
原處分機關  交通部公路總局臺北區監理所花蓮監理站
異  議  人  甲○○
即受處分人
上列異議人即受處分人因違反道路交通管理處罰條例案件，對於
交通部公路總局臺北區監理所花蓮監理站民國99年 7月12日所為
之處分（處分案號：花監違字第裁44-P00000000號）聲明異議，
本院裁定如下：
    主  文
原處分關於甲○○酒精濃度超過規定標準，吊扣普通大貨車駕駛
執照壹拾貳個月之部分撤銷。
上開撤銷部分，甲○○吊扣普通小型車駕駛執照壹拾貳個月。
其餘異議駁回。
    理  由
一、原處分意旨略以：本件異議人即受處分人甲○○（下稱異議
    人）於民國99年 7月6日23時許，駕駛車牌號碼G6-6202號自
    用一般小客車，行經花蓮縣新城鄉○○路28巷口處，因酒後
    駕車酒精濃度過量，經測試值為每公升0.35毫克之違規事實
    ，為花蓮縣警察局新城分局以花警交字第 P00000000號舉發
    違反道路交通管理事件通知單掣單舉發，並由原處分機關依
    道路交通管理處罰條例第35條第1項第1款之規定，裁罰異議
    人罰鍰新臺幣（下同）19,500元，吊扣普通大貨車駕駛執照
    12個月，並依同條例第24條第1項第2款施以道安講習等語。
二、異議意旨略以：我是開自小客車違規，請求不要吊扣普通大
    貨車駕照，請求撤銷原處分等語。
三、按汽車駕駛人飲用酒類後其吐氣所含酒精濃度超過每公升0.
    30毫克者，不得駕車；汽車駕駛人，駕駛汽車經測試檢定有
    酒精濃度超過規定標準者，處15,000元以上60,000元以下罰
    鍰，並當場移置保管其車輛及吊扣其駕駛執照1 年，並應接
    受道路交通安全講習，道路交通安全規則第114條第2款及道
    路交通管理處罰條例第35條第1項第1款、第24條第1項第2款
    分別定有明文。
四、經查，上揭違規事實，為異議人所不爭執，並有花蓮縣警察
    局舉發違反道路交通管理事件通知單乙紙在卷足憑，首堪認
    定。現行道路交通管理處罰條例第68條僅規定「汽車駕駛人
    ，因違反本條例及道路交通安全規則之規定，受吊銷駕駛執
    照處分時，吊銷其持有各級車類之駕駛執照。」並未包括「
    吊扣」之情形。由立法沿革觀之，本條原規定受吊扣駕駛執
    照處分時，亦需一併吊扣駕駛人各級車類之駕駛執照，至94
    年12月14日修正本條時，則刪除「吊扣」部分之規定，足見
    立法者認為舊法將違規駕駛人所持有各級車類之駕駛執照一
    併吊扣或吊銷失之過苛，影響人民工作及生活甚鉅，故依修
    正後規定，受吊扣駕駛執照處分時，不再吊扣其持有各級車
    類之駕駛執照，吊扣駕照之處分只需吊扣駕駛人違規時所駕
    駛車類之駕駛執照即可。是本件異議人既係駕駛自用一般小
    客車時違規，依規定應僅能限制其駕駛普通小客車之權利，
    原處分機關吊扣異議人普通大貨車之駕駛執照，此舉顯然將
    剝奪異議人駕駛普通大貨車之權利，違反比例原則，對異議
    人之權益造成極大損害，且與現行之道路交通管理處罰條例
    第68條之規定未合，難謂妥適。
五、又道路交通安全規則第60條第1項第5款、第6 款規定：應考
    大貨車普通駕駛執照者，須領有小型車普通駕駛執照1 年以
    上之經歷，而應考大貨車職業駕駛執照者，須領有小型車職
    業駕駛執照1 年以上之經歷；顯見考領取得大貨車普通駕駛
    執照者，必已先取得小型車普通駕駛執照。揆諸前開說明，
    駕駛人受吊扣駕駛執照處分時，不再吊扣其持有各級車類之
    駕駛執照，故原處分機關於作成吊扣駕駛執照處分時，應就
    行為人所應吊扣之駕駛執照種類予以限定，始符合依法行政
    原則。據此，異議人依法所受之處分應為限制其駕駛普通小
    型車之權利，殊不能因目前道路交通主管機關對於駕駛執照
    之管理，係採取「一照原則」，現實上異議人無普通小型車
    駕駛執照可供吊扣，即逕行吊扣其普通大貨車駕駛執照，而
    牴觸修正後道路交通管理處罰條例第68條之立法精神，進而
    剝奪異議人駕駛普通大貨車之權利。
六、至於原處分機關依上揭規定裁處異議人罰鍰19,500元及施以
    道路安全講習處分，核無違誤，異議人亦未說明爭執之理由
    ，此部分異議尚屬無據。
七、綜上，原處分機關僅得吊扣異議人違規當時所駕駛之車輛種
    類即普通小型車之駕駛執照，不得代以吊扣其普通大貨車之
    駕駛執照，原處分機關未審酌修正後道路交通管理處罰條例
    第68條之規定，逕對異議人裁處吊扣普通大貨車駕駛執照12
    個月之處分，於法不合，是異議人此部分異議為有理由，應
    由本院將此部分之處分撤銷，改諭知此部分為吊扣異議人普
    通小型車駕駛執照駕駛執照12月。至於罰鍰及道安講習部分
    異議人之異議為無理由，應予駁回。
據上論斷，應依道路交通案件處理辦法第19條、第20條，裁定如
主文。
中    華    民    國    99    年    7     月    29    日
                  交通法庭      法  官  蕭一弘
上列正本證明與原本無異。
如對本裁定不服，應於送達後 5日內，向本院提出抗告狀（應抄
附繕本）。
中    華    民    國    99    年    7     月    29    日
                                書記官

司法院資訊處製作；財團法人民間司法改革基金會備份。
